【裁判字號】    99,易,1751
【裁判日期】    990709
【裁判案由】    妨害自由
【裁判全文】
臺灣臺中地方法院刑事判決              99年度易字第1751號
公  訴  人  臺灣臺中地方法院檢察署檢察官
被      告  甲○○
上列被告因恐嚇等案件，經檢察官提起公訴（99年度偵字第503
號），本院判決如下：
    主    文
甲○○犯恐嚇危害安全罪，處有期徒刑貳月，如易科罰金，以新
臺幣壹仟元折算壹日，扣案長柄鐮刀壹支沒收。又犯公然侮辱罪
，處拘役貳拾日，如易科罰金，以新臺幣壹仟元折算壹日。
    犯罪事實及理由
一、甲○○與乙○○為鄰居，因甲○○長期蓄意以尿水潑灑乙○
    ○位於臺中縣梧棲鎮○○路423巷53號之住處1樓鋁門，致雙
    方素有嫌隙。於民國98年10月26日下午6時30分許，乙○○
    剛清洗完遭甲○○以尿水潑灑之1樓鋁門後，竟又遭甲○○
    再次潑灑尿水，乙○○遂在上址住處外與甲○○理論，詎甲
    ○○竟基於恐嚇危害安全之犯意，轉身以右手持其所有置於
    屋外騎樓之長柄鐮刀1支，以將鐮刀執持作勢之方式，恫嚇
    乙○○，致乙○○心生畏懼，而生危害於乙○○之生命、身
    體安全，乙○○並隨即報警處理。嗣於同日下午6時40分許
    ，員警到場處理後，甲○○另基於公然侮辱之接續犯意，於
    不特定人均得共見共聞之情形下，在上開乙○○住處外，向
    到場處理之警員等表示：「乙○○家養小鬼，害我家小孩經
    常要看醫生」等語，復以「笨番」、「你家死人」（均台語
    ）等語，接續公然辱罵乙○○。
二、按被告以外之人於審判外之陳述，雖不符刑事訴訟法第159
    條之1至之4等4條之規定，而經當事人於審判程序同意作為
    證據，法院審酌該言詞陳述或書面陳述作成時之情況，認為
    適當者，亦得為證據；當事人、代理人或辯護人於法院調查
    證據時，知有刑事訴訟法第159條第1項不得為證據之情形，
    而未於言詞辯論終結前聲明異議者，視為有前項之同意，同
    法第159條之5定有明文。本案下列引為證據之證人陳述，被
    告甲○○於本院審理中均不爭執其證據能力，且以之作為證
    據並無不當，依上揭法條之規定，自有證據能力。
三、訊據被告坦承於前揭時、地因與乙○○爭執而持鐮刀，並向
    到場員警稱「乙○○家養小鬼，害我家小孩經常要看醫生」
    等語，復侮罵乙○○「笨番」、「你家死人」（均台語）等
    語，惟矢口否認前揭犯行，辯稱：伊係因乙○○踢伊的門才
    拿鐮刀，伊刀子沒有舉起來，另伊係與乙○○互罵云云，經
    查：
（一）恐嚇危害安全罪部分：
   1、被告前揭恐嚇危害安全之犯罪事實，業據證人乙○○於檢
      察官偵訊中證述明確(99偵字第503號卷第6頁)，證人乙○
      ○並於本院證稱：「...他有一把鐮刀本來就放在屋外騎
      樓，後來他就轉身拿起那把鐮刀...，當時他離我約2、3
      步距離，我馬上就回家報警」等語（本院卷第16頁），並
      有監視器翻拍相片4幀在卷可稽（99年度偵字第503號卷第
      26至29頁）。
  2、按刑法上所謂恐嚇，祇須行為人以足以使人心生畏怖之情
     事告知他人即為已足，其通知危害之方法並無限制，凡一
     切以直接之言語、舉動，或其他足使被害人理解其意義之
     方法或暗示其如不從將加危害，而使被害人心生畏怖者，
     均應包括在內。而該言語或舉動是否足以使他人生畏怖心
     ，應依社會一般觀念衡量之，如行為人之言語、舉動，依
     社會一般觀念，均認係惡害之通知，而足以使人生畏怖心
     時，即可認屬恐嚇（最高法院22年上字第1310號判例意旨
     、73年度臺上字第1933號判決意旨、84年度臺上字第813
     號判決意旨參照）。觀諸前揭監視器翻拍相片，被告手持
     前端尖銳，金屬製，具相當長度之鐮刀靠近乙○○，且其
     與乙○○之距離甚近，衡諸社會一般觀念，與人近距離爭
     吵時持此種刀械靠近，自足令一般人感覺生命、身體受到
     威脅，其行為於客觀上已可認屬惡害之通知，並達足使人
     心生畏怖之程度，證人乙○○亦於本院證稱:被告上開行為
     會令其害怕等語，是足見被告上開所為業已使證人乙○○
     心生畏懼，致生危害於安全至明。是被告所辯顯不足為其
     有利之認定，被告此部分犯行堪以認定。
（二）公然侮辱罪部分：
  1、被告甲○○上開公然侮辱之犯罪事實，業據證人乙○○於
     本院證述明確(本院卷第16頁)，核與證人黃耀慶於檢察官
     偵訊中證述相符（99年度偵字第503號卷第16頁），又經當
     庭勘驗錄音光碟，勘驗結果如下：「0分47、48秒時男子與
     女子口氣係在互罵，惟互罵內容無法明確辨識，0分56秒男
     子稱笨番（台語），2分28秒男子稱你家死人（台語）」，
     而被告亦承認此部分侮罵之事實，足見被告確有於前揭時
     、地為上述言語無訛。
  2、按刑法第309條第1項之公然侮辱罪，其構成要件有二，一
     須出於「公然」；二須侮辱人。所謂公然，係指不特定人
     或多數人得以共見共聞之狀態而言。而所謂「侮辱」，係
     指侮弄辱罵，申言之，凡以粗鄙之言語、舉動、文字、圖
     畫為侮謾辱罵，或為其他輕蔑人格之一切行為屬之。本案
     被告為上開言語時係在告訴人住家騎樓下，並有鄰居圍觀
     ，顯屬公然狀態無疑，又被告上開言語，非僅屬抒發情緒
     不滿之言詞，尚有輕蔑告訴人之人格而使告訴人感覺難堪
     受辱之意，且依社會通念，被告對告訴人抽象地予以謾罵
     「養小鬼，害我家小孩要經常看醫生」、「笨番」、「你
     家死人」等語，已足以貶損告訴人之社會評價，使告訴人
     在社會上之人格尊重遭受損害，揆諸上開說明，與公然侮
     辱罪之「侮辱」要件亦屬相當。是被告前揭所為，自足以
     貶損乙○○之人格，而達公然侮辱他人之程度甚明。
四、核被告所為，係犯刑法第305條恐嚇危害安全罪及第309 條
    第1項之公然侮辱罪。被告為上開侮辱行為所言之侮辱言詞
    ，係基於同一犯意，於密接時地，利用同一機會接續為之，
    侵害同一法益，為實質上一罪之接續犯，僅論以一罪。又被
    告所犯上開2罪間，犯罪各別，行為互殊，顯係基於個別犯
    意為之，應予分論併罰之。爰審酌被告與告訴人為鄰，本應
    敦睦共處，竟因細故而對被害人出言恐嚇及辱罵，惟被告無
    前科非行，此有台灣高等法院被告全國前案紀錄表1份在卷
    可稽，本案就公然侮辱部分被告係與告訴人互罵等一切情狀
    ，分別量處如主文所示之刑，並均諭知易科罰金之折算標準
    。扣案長柄鐮刀1支，係被告所有供犯恐嚇危害安全罪所用
    之物，業據被告於本院供述明確（本院卷第17頁），爰依法
    宣告沒收。
五、公訴意旨另以；被告於上開時、地於基於公然侮辱之接續犯
    意，於不特定人均得共見共聞之情形下，以「臭你媽的B」
    等語公然辱罵乙○○。因認被告此部分亦涉犯刑法第309 條
    之公然侮辱罪嫌。按認定不利於被告之事實，須依積極證據
    ，茍積極證據不足為不利於被告事實之認定，即應為有利於
    被告之認定，更不必有何有利之證據。且刑事訴訟上證明之
    資料，無論其為直接或間接證據，均須達於通常一般之人均
    不致有所懷疑，而得確信其為真實之程度，始得據為有罪之
    認定，若其關於被告是否犯罪之證明未能達此程度，而有合
    理懷疑之存在，致使無從形成有罪之確信，根據「罪證有疑
    ，利於被告」之證據法則，即不得遽為不利被告之認定 (
    最高法院76年臺上字第4986號判例)。次按被害人在刑事訴
    訟程序中具有證人適格 (即證人能力)，然被害人與一般證
    人不同，其與被告處於絕對相反之立場，其陳述之目的，在
    使被告受刑事訴追處罰，內容未必完全真實，證明力自較一
    般證人之陳述薄弱。故被害人縱立於證人地位而為指證及陳
    述，且其指證、陳述無瑕疵可指，仍不得作為有罪判決之唯
    一依據，應調查其他證據以察其是否與事實相符，亦即仍須
    有補強證據以擔保其指證、陳述之真實性，始得採為斷罪之
    依據。查證人乙○○於本院審理時證稱：「他一開始就罵我
    『臭你媽的B』，這話很難聽，我怎麼可能忘記......」等
    語，惟經本院勘驗錄音光碟，僅聽到男子與女子口氣係在互
    罵，惟互罵內容無法明確辨識，並無上開「臭你媽的B」之
    內容，已如前勘驗結果所示，參酌本案公訴人所指勘驗結果
    應為:有男子出聲「臭雞歪」等語(本院卷第15頁背面)，亦
    核與起訴書所認之「臭你媽的B」略有出入，益徵被告所為
    話語內容為何容有所疑，是自應為被告有利之認定，即認被
    告此部分犯嫌，容有合理懷疑之存在，致使本院無從形成有
    罪之確信，原應就被告此部分為無罪之諭知，惟公訴人意旨
    認此與前揭有罪部分，為接續犯單純一罪關係，爰不另為無
    罪之諭知。另證人乙○○於本院證稱:被告持前揭鐮刀時另
    向其嚇稱:「不要以為我不敢殺你」云云，惟查證人乙○○
    於警訊並未有此部分之指述，且此亦與其於檢察官偵訊中證
    稱:被告係先恐嚇上開話語後始轉身持刀云云不符，是亦難
    為被告此部分犯行之認定，併此敘明。
據上論斷，應依刑事訴訟法第299條第1項前段，刑法第305條、
第309條第1項、第41條第1項前段、第38第1項第2款，刑法施行
法第1條之1，判決如主文。
中    華    民    國    99    年    7     月    9     日
                  刑事第15庭    法  官  郭書豪
以上正本證明與原本無異。
如不服本判決應於收受判決後10日內向本院提出上訴書狀，並應
敘述具體理由。其未敘述上訴理由者，應於上訴期間屆滿後20日
內向本院補提理由書（均須按他造當事人之人數附繕本）「切勿
逕送上級法院」。
                                書記官  陳美虹
中    華    民    國    99    年    7     月    9     日
附錄論罪科刑法條
刑法第305條
以加害生命、身體、自由、名譽、財產之事，恐嚇他人致生危害
於安全者，處 2 年以下有期徒刑、拘役或 3 百元以下罰金。
刑法第309條第1項
公然侮辱人者，處拘役或 3 百元以下罰金。

司法院資訊處製作；財團法人民間司法改革基金會備份。
